【裁判字號】    97,裁,1935
【裁判日期】    970320
【裁判案由】    公寓大廈管理條例
【裁判全文】
最  高  行  政  法  院  裁  定
                                     97年度裁字第01935號
上  訴  人  甲○○
被 上訴 人  臺北市政府
代  表  人  乙○○
上列當事人間公寓大廈管理條例事件，上訴人對於中華民國95年
3月31日臺北高等行政法院94年度訴字第1577號判決，提起上訴
，本院裁定如下：
    主  文
上訴駁回。
上訴審訴訟費用由上訴人負擔。
    理  由
一、按對於高等行政法院判決之上訴，非以其違背法令為理由，
    不得為之，行政訴訟法第242條定有明文。依同法第243條第
    1項規定，判決不適用法規或適用不當者，為違背法令；而
    判決有同條第2項所列各款情形之一者，為當然違背法令。
    是當事人對於高等行政法院判決上訴，如依行政訴訟法第24
    3條第1項規定，以高等行政法院判決有不適用法規或適用不
    當為理由時，其上訴狀或理由書應有具體之指摘，並揭示該
    法規之條項或其內容；若係成文法以外之法則，應揭示該法
    則之旨趣；倘為司法院解釋或本院之判例，則應揭示該判解
    之字號或其內容。如以行政訴訟法第243條第2項所列各款情
    形為理由時，其上訴狀或理由書，應揭示合於該條項各款之
    事實。上訴狀或理由書如未依此項方法表明，或其所表明者
    與上開法條規定不合時，即難認為已對高等行政法院判決之
    違背法令有具體之指摘，其上訴自難認為合法。
二、本件上訴人對於高等行政法院判決上訴，係以：(一)地下防空
    避難室早於73年間即已做隔間使用，並非上訴人於拍賣取得
    系爭建物後所為，上訴人並非行為人，自非公寓大廈管理條
    例所規定之處罰對象，原處分機關對上訴人處罰鍰及命限期
    回復原狀，已有違誤，上訴人提起訴訟時即已對此提出爭執
    。詎原審判決無視公寓大廈管理條例明文規定處罰對象僅限
    行為人，竟自行創設不純正不作為違反行政法義務之觀念，
    認為上訴人負有防止於防空避難設備等處所堆置雜物、設置
    柵欄、門扇之行政法上義務，原處分並無違誤云云，顯然曲
    解法條文義，增加法條所未明文規定之處罰對象，原審判決
    自有判決適用法規不當之違法。(二)縱認原處分機關依不作為
    犯之法律概念，得對上訴人處罰鍰及命限期回復原狀，然上
    訴人未對先前命限期改善之行政處分表示不服，充其量僅表
    示上訴人不得再對該行政處分提起爭訟，惟不當然推論出上
    訴人因之即負有限期改善之行政法上義務，公寓大廈管條例
    亦未明文規定上訴人負有限期改善之行政法上義務，詎原審
    判決竟以上訴人未對先前命限期改善之行政處分表明不服，
    即片面認定上訴人負有限期改善之行政法上義務云云，明顯
    曲解法律，而有適用法規不當之違法。(三)查系爭建物於73年
    間即已取得使用執照，地下防空避難室於73年間即已做隔間
    使用，行為當時係在公寓大廈管理條例公布施行前，依法律
    不溯及原則，原審判決未予詳察，亦有判決適用法規不當之
    違法。況且依臺北市違章建築處理要點第3條第2項規定，系
    爭地下防空避難室應屬前揭臺北市違章處理要點所稱之既存
    違章，又依既存違章建築處理要點第24條規定，既存違章依
    法僅需拍照列管，列入分類分期計畫處理，無需立即查報拆
    除，原處分機關竟命上訴人限期文到30日內回復原狀，違反
    上開違章建築處理要點之規定，原處分明顯違法不當，原判
    決未予撤銷，亦有適用法規不當之違法等語，為其理由。本
    院經核其上訴理由狀所載內容，無非重述其在原審行政訴訟
    起訴狀之理由，或係以其一己對法律規定之誤解，任意指摘
    原審駁斥其主張之理由為不當，而未具體表明原判決所適用
    之法規確有如何違背法令之處，或有如何違背司法院解釋及
    本院判例，及有如何合於行政訴訟法第243條第2項所列各款
    之情形，難認為已對原判決之違背法令有具體之指摘。依首
    揭說明，其上訴自不合法，應予駁回。
三、據上論結，本件上訴為不合法，依行政訴訟法第249條第1項
    前段、第104條、民事訴訟法第95條、第78條，裁定如主文
    。
中    華    民    國    97    年    3     月    20    日
                    最高行政法院第二庭
                        審判長法官  高  啟  燦
                              法官  林  樹  埔
                              法官  黃  合  文
                              法官  廖  宏  明
                              法官  楊  惠  欽
以  上  正  本  證  明  與  原  本  無  異
中    華    民    國    97    年    3     月    21    日
                              書記官  邱  彰  德


司法院資訊處製作；財團法人民間司法改革基金會備份。
